臺灣高等法院臺南分院刑事裁定
109年度聲再字第35號
聲  請  人  甲○○



            乙○○


上列聲請人因違反公司法等案件，對於本院107年度上更一字第7
號，中華民國108年1月29日第二審確定判決（臺灣臺南地方法院
101年度金訴字第2、3、10號，追加起訴案號：臺灣臺南地方檢
察署101年度偵續字第186號，移送併辦案號：同署102年度偵字
第6619號，臺灣高雄地方檢察署102年度偵字第1169號），聲請
再審，本院裁定如下：
    主  文
再審之聲請駁回。                                       
    理  由
一、聲請意旨略稱：
　㈠共同部分：
　１同案被告雲文平於92年3月30日獨資低價買下，不同營利事業
    之【九層嶺育樂事業有限公司】與【九層嶺花圜遊樂區】，
    及非屬該2家公司所有之【林秀琴名下21筆土地及地上之設
    施、植栽】（下稱系爭土地、設施及植栽）。
　２因該2家公司欲合併為一股份有限公司，且須購入營運所需的
    系爭土地、設施及植栽，然依法無法做資產重估，經請教專
    家認為必須委託具有公信力機構，將欲合併之營運主體先行
    做資產價值鑑定，再由最終選定之營運主體辦理增資來購買
    所欲併入之營運主體及私人土地資產，以完成增資、改組、
    購產、合併營運。
　３嗣經雲文平決定以九層嶺育樂事業有限公司名義(最終營運主
    體，下稱九層嶺公司)委託財團法人E.T.C中華民國企業技術
    鑑定委員會，於92年8月間對【九層嶺花園遊樂區】完成資
    產鑑價報告，當時即具有新台幣（下同）3億7523萬多元。
　４聲請人乙○○、甲○○均僅借款給雲文平之債權人，直到93年1、
    2月間雲文平自行辦理公司增資購併改組時，均非該公司真
    實股東，業據雲文平供述在卷。
　５該增資款是要向【雲文平】購買九層嶺花園遊樂區及林秀琴
    名下之系爭土地；雲文平自有能力再還款給雲文平之債權人
    ，許多合夥成立的建設公司，都是合法以此方法設立。公司
    股東多人集資增資，資金到位後馬上向其中一位股東購入營
    建所需之土地，資金雖然馬上就轉出(支付購產），公司則
    獲得股東認同的等價資產；本案只是湊巧【雲文平】就是那
    位擁有資產的股東。且依公司法第9條前段規定，增資款項
    來源非公司法規範之對象，僅就增資款是否真實進入公司帳
    戶有所規範。此部分依卷內證據可證明，若須再驗證，須再
    傳喚⑴鑑價機構鑑價師、⑵簽證會計師、（3)檢查人到案作證
    ，即可證明雲文平之增資過程合理合法。惟未經審理中傳喚
    上開證人，審理實有不公。
　㈡聲請人甲○○部分：
　１聲請人甲○○於雲文平自行辦理增資前，為慎重起見，要求雲
    文平出具【聲明切結書】，承諾九層嶺公司之法律、財務問
    題與聲請人毫無瓜葛，才允諾出面擔任名義負責人並陪同雲
    文平去銀行開立帳戶，並無本件犯行。
  ２所有增資過程完全是雲文平私自辦理，與聲請人無關，且直
    到97年元月份，聲請人為了公司需要才出具承諾將對雲文平
    之債權轉為九層嶺公司股權。準此，聲請人並無與雲文平共
    同犯公司法之犯行。
　㈢聲請人乙○○部分：
　１聲請人乙○○於雲文平辦理增資時，只是雲文平之債權人，並
    未同意投資雲文平要籌組之九層嶺公司。
　２雲文平為保障聲請人債權，出於善意自作主張以聲請人名義
    匯款增資，業據雲文平於偵、審中坦承是他一手辦理，只是
    於增資完成後才告知聲請人，尚難遽認聲請人有幫助雲文平
    之犯意。
二、按有罪之判決確定後，因發現新事實或新證據，單獨或與先
    前之證據綜合判斷，足認受有罪判決之人應受無罪、免訴、
    免刑或輕於原判決所認罪名之判決者，為受判決人之利益，
    得聲請再審；前開所稱新事實或新證據，指判決確定前已存
    在或成立而未及調查斟酌，及判決確定後始存在或成立之事
    實、證據，刑事訴訟法第420條第1項第6款、第3項分別定有
    明文。準此，所謂「新事實」或「新證據」，須具有未判斷
    資料性之「新規性」，舉凡法院未經發現而不及調查審酌，
    不論該事實或證據之成立或存在，係在判決確定之前或之後
    ，就其實質之證據價值未曾予評價者而言。如受判決人提出
    之事實或證據，業經法院在審判程序中為調查、辯論，無論
    最終在原確定判決中本於自由心證論述其取捨判斷之理由；
    抑或捨棄不採卻未敘明其捨棄理由之情事，均非未及調查斟
    酌之情形。通過新規性之審查後，尚須審查證據之「顯著性
    」，此重在證據之證明力，由法院就該新事實或新證據，不
    論係單獨或與先前之證據綜合判斷，須使再審法院對原確定
    判決認定之事實產生合理懷疑，並認足以動搖原確定判決而
    為有利受判決人之蓋然性存在。而該等事實或證據是否足使
    再審法院合理相信足以動搖原有罪之確定判決，而開啟再審
    程式，當受客觀存在的經驗法則、論理法則所支配，並非聲
    請人任憑主觀、片面自作主張就已完足。
三、經查：
  ㈠原確定判決認聲請人甲○○共同犯公司法第9條第1項前段之未
    繳納股款罪、商業會計法第71條第5款之利用不正當方法致
    生不實罪（修正前），及刑法第214條使公務員登載不實罪
    ，聲請人乙○○幫助犯公司法第9條第1項前段之未繳納股款罪
    、商業會計法第71條第5款之利用不正當方法致生不實罪（
    修正前），及刑法第214條使公務員登載不實罪，除依憑聲
    請人2人於事實審之供述、相關證人之證述及卷內之相關證
    據資料，認定聲請人2人有原確定判決所載之犯行，業據其
    敘明證據斟酌取捨及得心證之理由，並就其等所辯不採之理
    由，亦詳予指駁及說明。是原確定判決就認定犯罪事實及證
    據取捨之理由，均已於判決內詳細論述，經查並無違背經驗
    法則及論理法則，亦無違法或不當，復經本院依職權調取原
    確定判決全卷核閱無訛。
　㈡聲請人甲○○、乙○○雖以前開情詞指摘原確定判決不當，辯稱
    有本件再審之理由。但查聲請人甲○○再審理由所指，業據原
    確定判決於理由欄乙、被告甲○○部分、貳、實體部分詳述其
    所辯不足採之理由（原確定判決第27、29-36頁）；另聲請
    人乙○○再審理由所指，亦據原確定判決於理由欄丁、被告乙
    ○○部分（甲）有罪部分、貳、實體部分敘明第二次增資款均
    是來自案外人張永昌等金主，此部分為虛偽增資，且聲請人
    乙○○僅是雲文平第二次增資之人頭股東，其未實際出資，復
    就聲請人乙○○辯稱對於雲文平主導的公司增資不知情，其曾
    借款與雲文平，雲文平將股票登記給伊，作為擔保等，詳述
    不可採之理由（原確定判決第43-49頁）。是聲請人甲○○、
    乙○○再審所指，均經原確定判決予以調查、斟酌，揆之上開
    說明，其等之再審理由不具有未判斷資料性之「新規性」，
    難認與刑事訴訟法第420條第1項第6款規定之「確實之新事
    實、新證據」相符。
四、綜上所述，聲請意旨所指，均是就已為原確定判決指駁之陳
    詞再事爭辯，非屬刑事訴訟法第420條第1項第6款之「新事
    實或新證據」，其等再審之聲請為無理由，應予駁回。本件
    再審之聲請既經駁回，且原確定判決綜合聲請人甲○○、乙○○
    、同案被告雲文平等人供述、相關證人之證述及卷內之相關
    證據資料，認定雲文平第一次、第二次公司增資案是虛偽增
    資，則本件即無傳喚證人即鑑價機構鑑價師、簽證會計師、
    檢查人等人之必要，併此指明。
據上論結，依刑事訴訟法第434條第1項，裁定如主文。
中　　華　　民　　國　　110 　年　　2 　　月　　25　　日
                  刑事第一庭    審判長法  官  楊清安
                                      法  官  蕭于哲
                                      法  官  陳珍如
以上正本證明與原本無異。
如不服本裁定，應於收受本裁定後十日內向本院提出抗告狀。
　　　　　　　　　　　　　　　　　　　書記官  盧建元
中　　華　　民　　國　　110 　年　　2 　　月　　25　　日